最高法院刑事判決　　　　　　九十四年度台上字第五０六六號
　　上　訴　人　台灣高等法院檢察署檢察官
　　上　訴　人
　　即　被　告　乙○○
　　　　　　　　　　　　弄9號3樓（在押，另案借提執行中）
　　上　訴　人
　　即　被　告　丁○○
　　　　　　　　　　　　另案在台灣岩灣技能訓練所執行中）
　　上　訴　人
　　即　被　告　丙○○
　　　　　　　　　　　　號2樓.
　　被　　　告　庚○○
　　選任辯護人　文聞律師
　　被　　　告　戊○○
　　　　　　　　　　　　344.
　　被　　　告　甲○○
　　被　　　告　己○○
　　　　　　　　　　　　巷10.
上列上訴人等因被告等違反槍砲彈藥刀械管制條例案件，不服台
灣高等法院中華民國九十四年六月八日第二審更審判決（九十三
年度上重更(二)字第一六號，起訴案號：台灣板橋地方法院檢察署
八十九年度偵字第二一五五七、二一五五八、二二七○二、二三
一八○號，九十年度偵字第一二二四、一五○二、三一四一、三
五七三、四○○三號），提起上訴，本院判決如下：
    主  文
原判決關於乙○○、丁○○、庚○○、戊○○、己○○、甲○○
部分撤銷，發回台灣高等法院。
其他上訴駁回。
    理  由
一、駁回部分（即丙○○部分）
按刑事訴訟法第三百七十七條規定：上訴於第三審法院，非以判
決違背法令為理由，不得為之。是提起第三審上訴，應以原判決
違背法令為理由，係屬法定要件。如果上訴理由狀並未依據卷內
訴訟資料，具體指摘原判決不適用何種法則或如何適用不當，或
所指摘原判決違法情事，顯與法律規定得為第三審上訴理由之違
法情形，不相適合時，均應認其上訴為違背法律上之程式，予以
駁回。本件原判決認定上訴人即被告丙○○未經許可，於民國八
十九年間某日自丁○○處取得具殺傷力之美國BUSH MASTER 製XM
一五－E2S 型制式口徑五點五六MM之M16 自動步槍一支，及 M16
自動步槍之子彈十八發，將之藏放於台北縣新莊市○○路四十二
巷八號之一住處，而非法持有之。嗣於同年二月十六日十五時三
十分許，為警查獲，由丙○○帶同警方於同上新莊市○○路河堤
外，搜獲上開槍彈等情。因而撤銷第一審關於丙○○部分之不當
判決，改判仍論處其未經許可，持有自動步槍罪刑。已綜核全部
卷證資料，詳加斟酌論斷，敘明其所憑之證據及認定之理由，而
以被告等否認犯罪所持之辯解為不足採，予以指駁綦詳，俱有卷
存之證據資料可資覆按。從形式上觀察，並無判決違背法令之情
形存在。查槍砲彈藥刀械管制條例第七條第四項及第十二條第四
項所謂持有，係指執持占有之謂，祇要將槍彈置於自己管領之下
，即實力支配狀態中，即足當之。丙○○自丁○○處取得 M16自
動步槍一支，及 M16自動步槍子彈十八發，將之藏放於台北縣新
莊市○○路四十二巷八號之一住處，而非法持有之，顯然已將該
等槍彈置於自己實力支配狀態之下，嗣雖因懼警查緝而將之丟置
於同上新莊市○○路河堤外，仍無解於其持有槍彈之主觀犯意及
客觀行為，原判決論以未經許可，持有自動步槍罪刑，自屬正當
合法。又查證據之取捨及其證明力之判斷，屬於事實審法院之職
權，苟其所為之判斷，並不違背經驗法則及論理法則，即不能任
意指為違背法令，而執為合法之第三審上訴理由；而共同被告之
供述有部分前後不符，或相互間有所歧異時，究竟何者為可採，
法院仍得本其自由心證予以斟酌，非謂一有不符或矛盾，即應認
其全部均為不可採信，若其基本事實之陳述，果與真實性無礙時
，仍非不得予以採信。原審認定丙○○未經許可持有之槍彈，係
M16 自動步槍及子彈，非為點二五手槍及子彈，係綜合丙○○、
丁○○、葛恒弼、乙○○之部分自白，扣案之 M16步槍及子彈暨
內政部警政署刑事警察局鑑驗通知書等直接、間接證據，本於推
理作用，確信其為真實之程度，而為有罪之認定，並非單採丙○
○、葛恒弼之供詞為論斷之依據。雖丙○○、葛恒弼就該等槍彈
曾謂為係點二五手槍及子彈，但原審本其自由心證，認其部分供
詞為可採，予以採信，其餘供詞為不實，加以摒棄，此乃原審取
捨證據及證據證明力判斷職權之合法行使，其所為判斷，尚無悖
乎一般經驗法則，自不得指為違法。上訴意旨置原判決上開明確
論斷於不顧，對原審取捨證據及證據證明力判斷之審判職權行使
，任憑己見，或就同一證據資料為相異之評價，或就不影響於判
決本旨事項再為事實上之爭辯，均與法律規定得為第三審上訴理
由之違法情形，不相適合，其上訴為違背法律上之程式，應予駁
回。
二、撤銷部分（即乙○○、丁○○、庚○○、戊○○、己○○、
甲○○部分）
本件原判決撤銷第一審關於上訴人即被告乙○○、丁○○共同連
續未經許可販賣衝鋒槍暨被告庚○○、戊○○、己○○、甲○○
部分之不當判決，改判論處乙○○、丁○○共同連續未經許可，
販賣手槍罪刑；並諭知庚○○、戊○○、己○○、甲○○無罪，
固非無見。惟查：(一)科刑之判決書，須將認定之犯罪事實詳記於
事實欄，然後於理由內逐一說明其憑以認定之證據，使事實與理
由兩相一致，方為合法，倘事實欄已有敘及，而理由內未加說明
，是為理由不備，理由已加說明，而事實欄無此記載，則理由失
其依據，均足構成撤銷之原因。原判決事實認定: 「八十九年一
月間，由乙○○（綽號「大邱」）自柬埔寨不詳姓名年籍之人購
得克拉克、掌心雷、捷克CZ廠製CZ七五、CZ九九、九○手槍、『
點三八左輪手槍』及其他不詳型式槍枝等均屬槍砲彈藥刀械管制
條例第四條所管制之槍枝十支』，及『約五百多發之上開管制槍
枝之子彈』……由張淑惠持其不知情之胞弟張今一之國民身分證
委由不知情之晁祥股份有限公司（即祥利報關行）職員，偽造以
張今一名義申報之進口報單私文書一張，由該報關行不知情之職
員持向財政部台北關申報自柬埔寨進口……進口後，由丁○○、
蘇元德二人，夥同乙○○、張淑惠共同基於運輸槍彈犯意聯絡及
行為分擔，在台北市○○○路、梧州街口接貨後，共同運輸至台
北縣中和市○○路○段一一四巷十弄十七號二樓拆解起出槍彈，
由乙○○取走全部槍彈，將之藏放於台北縣土城市世華聯合銀行
土城分行以他人名義申請承租之保險箱內，伺機販賣圖利」等情
。但該等槍彈並未扣案，原判決理由內並未敘明乙○○、丁○○
等走私販賣上開「點三八左輪手槍」及「約五百多發子彈」認定
之理由及其所憑之依據，委有判決理由欠備之違誤。(二)依槍砲彈
藥刀械管制條例第四條規定，本條例所稱之槍砲及彈藥，指具有
「殺傷力」、「破壞力」之各式槍砲而言，彈藥係指可供前述槍
砲使用之子彈等物。然該槍砲彈藥是否具有構成要件「殺傷力」
、「破壞力」之認定，應經專業機構鑑定結果為據。其未經扣案
者，如何具有殺傷力或破壞力，與被告是否成立運輸、販賣槍彈
罪行至有關係，原判決對前述「點三八左輪手槍」及「約五百多
發子彈」，既未扣案鑑定，如何認定其具有「殺傷力」、「破壞
力」？並未於判決內敘明其所憑之證據及認定之理由，逕行論斷
被告等走私該等槍彈販售圖利，併有調查職責未盡及判決理由欠
備之違法。本院前次發回意旨業已指明，原判決仍未加以說明，
其瑕疵依然存在，自屬可議。(三)違禁物，不問屬於犯人與否沒收
之，刑法第三十八條第一項第一款第二項定有明文。而應沒收之
違禁物，不以經扣押者為限，其非因滅失而不存在者，縱未經扣
押，仍應諭知沒收。原判決事實二、(一)認定：上訴人即被告乙○
○於八十九年一月間，自柬埔寨不詳姓名年籍之人購得克拉克、
掌心雷、捷克CZ廠製CZ七五、CZ九九、九○手槍、點三八左輪手
槍及其他不詳型式槍枝十支，及約五百多發子彈、彈匣走私進口
；及事實二、(二)認定：八十九年三月間，乙○○以同上方式自柬
埔寨購得制式之捷克CZ廠製七五、CZ九九、馬可洛夫、掌心雷及
其他不詳型式槍枝等槍枝約十支，及不詳數目之上開槍枝所使用
子彈、彈匣後，走私進口販售圖利等情，除已扣押槍彈外，其所
稱：克拉克、掌心雷、點三八左輪手槍及所謂「其他不詳型式槍
枝」未經扣押，原判決未具體說明已否因滅失而不存在及何以不
予諭知沒收之理由，併有判決不適用法則之違法，本院前次發回
意旨亦予指明，原判決仍未加以說明，其瑕疵依然存在，同屬可
議。(四)原審認定丁○○（綽號「黑人」）所供己○○參與運輸槍
彈之證詞，係屬臆測之詞，不足採為判決之基礎，因而為己○○
無罪之判決。第查丁○○於偵查中供稱：「（乙○○於八十九年
一月二十七日進的發電機是何人接貨（獲）？）答：乙○○、蘇
元德、己○○及我四人」、「（問：八十九年一月二十七日是否
在場之人均知悉接貨為槍械？）答稱：知道，全部均知道」、（
八十九年度偵字第二二七○二號卷第二二二頁），則丁○○與己
○○於八十九年一月二十七日一同在場接貨，就其親身經歷之事
實所為之證言，似非臆測之詞，原判決對證據能力之判斷，與卷
內證據資料不相符合，而有證據上理由矛盾之違法。(五)原審認定
證人張淑惠並未明確指出己○○參與何次運輸槍彈之行為，以及
己○○不知所搬運者為槍彈等語。然依卷內資料：證人張淑惠於
第一審供稱「（八十九年一月二十七日這次己○○、乙○○、蘇
元德、丁○○有無參與？）有」、「（三月二十日（二十四日之
誤）這次己○○有無參與？）有」、「己○○知道所搬運者為槍
彈」等語（第一審卷三第四七至一一二頁）。原審所認定之事實
亦與卷存證據資料不符，併有證據上理由矛盾之違法。(六)告訴人
、證人之陳述有部分前後不符，或相互間有所歧異時，究竟何者
為可採，法院仍得本其自由心證予以斟酌，非謂一有不符或矛盾
，即應認其全部均為不可採信。乙○○、己○○與張淑惠共同販
賣槍彈予甲○○（綽號「缺德」），及己○○單獨販賣槍彈予翁
振益之事實，業據己○○於警訊中供述綦詳，並指認甲○○、翁
振益之影像基本資料在卷（八十九年度偵字第二二七○二號卷第
二九五至三○三頁）。而張淑惠於偵查中亦供稱：「後來他（指
己○○）牽線「缺德」來買五把，一百萬，送他（缺德）一把掌
心雷。」（同上偵字第二二七○二號卷第一八四至一八五頁）。
並於第一審供稱：「我只知道其綽號為「缺德」，碰面的地點是
在龍山寺旁的人行道，因當日晚上人很少，時間忘記了，只記得
是晚上，因那時他口才很犀利，年紀很輕，所以我對他印象很深
刻，他說要買五把手槍，一百萬元，且要送一把手槍給他，後來
等他錢弄齊，在中和市○○路大潤發對面的真鍋咖啡館見面，在
那交貨，是一手交錢一手交貨的」等語明確，並當庭指認甲○○
即為綽號「缺德」之人無訛。且己○○另販賣槍彈予翁振益之事
實，亦經證人張淑惠於第一審供證在卷。原審僅以張淑惠供述交
槍地點在真鍋咖啡店門口之車上亦或在店裡面，前後不一致，即
不予採信，其採證是否與上開證據法則無違，即有再行斟酌之餘
地。(七)丁○○如何自乙○○、張淑惠處取得槍彈後，親自攜至台
北市○○區○○路三皇宮，分別交付庚○○（綽號「黑印度」）
、戊○○（綽號「阿和」）等情，業據丁○○於警訊中供稱：「
八十九年五月份又走私我不知何人去幫忙『大邱』搬運及拆解夾
帶槍械之發電機，這次於五月底我打電話給庚○○槍械又進口了
，問他要不要，他託我向『大邱』拿了一支馬可洛夫、二個彈匣
、每個彈匣八發，我拿到景美三皇宮與『崁仔』交易賣他新台幣
（下同）十五萬元，一手交錢，一手交貨」、「八十九年七月份
大邱走私進口槍械，我不知幾個人前往載運拆解，七月份大邱在
他中和市○○路住處四樓拿了五把槍，三支ＣＺ七五、一支白朗
寧、一支Ｍ八四，ＣＺ七五每把二個彈匣、每個彈匣十三發，白
朗寧每把二個彈匣、每個彈匣十發，Ｍ八四每把二個彈匣、每個
彈匣十發，我當天五支全部拿到景美福興路三皇宮，二支ＣＺ七
五、一支白朗寧交給『阿和』，一支ＣＺ七五、一支Ｍ八四交給
『崁仔』，『阿和』、『崁仔』二人再拿八十五萬元給我，庚○
○當時也在場，我回去拿七十五萬元給大邱，仲介費十萬元」、
「賣給綽號黑印度庚○○，於八十九年四月份左右，我攜帶該把
衝鋒槍至景美福興路三皇宮找庚○○，問他要不要買這把槍，我
出價五十五萬元，但後來三十五萬元成交，當場他先交十萬元現
金槍交給庚○○手下『崁仔』，當天並交給我一支伯爵表，以抵
扣尾款，後來庚○○尾款沒付，我就拿到當舖典當十二萬，後來
庚○○拿十二萬去拿回手錶」等語在卷（八十九年度偵字第二二
七○二號卷第二六一、二六二頁），復有丁○○書寫之自白書一
份附卷可參，並經上訴人即被告乙○○於警訊中供稱：「……衝
鋒槍交予黑人（丁○○）賣予綽號「黑印度」台幣十二萬元（係
我收到的），ＣＺ七五（四支）亦是黑人轉賣予黑印度六十萬元
，我只拿到三十六萬……」，於偵查中供謂：「（衝鋒槍）是丁
○○說是庚○○要，原說是四十萬，陳說缺一個彈匣二十發子彈
，原來要附二個彈匣四十顆（子彈）但缺一個，只給二十萬元，
我拿十二萬，八萬丁○○拿去」（同上偵字第二二七○二號卷第
一三、二○四頁），即證人張淑惠於警訊中亦供稱：「大安庄黑
印度約（買）十枝」（八十九年度偵字第二一五五七卷第一○頁
），於偵查中供謂：「第三次有一支長槍，透過丁○○賣給庚○
○（黑印度）當時是說一把槍二個彈匣四十萬，給丁○○的價格
，陳轉賣給多少我不知，因缺一彈匣只有拿到二十萬元」「（問
：丁○○轉賣給何人？）答：我沒特別去記憶，除非長久販賣的
才有記憶，記憶中有二人，一位是包春俊，綽號「小包」、一位
是「黑印度」庚○○」（八十九年度偵字第二二七○二卷第一八
三、一八五頁），似與丁○○之上開供述之情節相符，並有上開
當票影本一紙附卷可稽，原判決就以上不利於庚○○及戊○○之
事證，究竟有何瑕疵？為何不能採信？均置而未論，難謂無判決
理由欠備之違法。檢察官及被告乙○○、丁○○上訴意旨分別指
摘原判決違法，尚非全無理由，應認原判決關於乙○○、丁○○
、庚○○、戊○○、己○○、甲○○部分，仍有發回更審之原因
。
據上論結，應依刑事訴訟法第三百九十五條、第三百九十七條、
第四百零一條，判決如主文。
中　　華　　民　　國　九十四　年　　九　　月   十五　 日
                      最高法院刑事第三庭
                          審判長法官  紀　俊　乾
                                法官  黃　正　興
                                法官  劉　介　民
                                法官  陳　東　誥
                                法官  洪　明　輝
      本件正本證明與原本無異
                                      書  記  官
中　　華　　民　　國　九十四　年　　九　　月　 十九　 日
                                                   ｍ
